【裁判字號】    90,訴,1630
【裁判日期】    900907
【裁判案由】    偽造文書等
【裁判全文】
台灣台中地方法院刑事判決                          九十年度訴字第一六三號
    公  訴  人  臺灣台中地方法院檢察署檢察官
    被      告  甲○○
右列被告因偽造文書等案件，經檢察官提起公訴（九十年度偵字第九九八四號），本
院判決如左：
    主      文
甲○○共同連續行使偽造私文書，足以生損害於公眾及他人，累犯，處有期徒刑拾月
，扣案之變造乙○○交通部製發汽車駕駛執照上甲○○之照片一張、偽造之信用卡二
張、簽帳單等十六張上乙○○之署押、新台幣貳萬柒仟元，均沒收。又偽造署押，足
以生損害於公眾及他人，累犯，處有期徒刑柒月，台中市警察局第一分局民權派出所
偵訊（調查）筆錄、偽造信用卡、變造之駕照、簽帳單上、現場臨檢表、法定障礙事
由經過時間統計表、逮捕通知、逕行拘提、逮捕案公務電話紀錄表、口卡片指認表、
台灣台中地方法院檢察署訊問筆錄內「傅世華」之簽名及指印，均沒收。應執行有期
徒刑壹年肆月。扣案之變造乙○○交通部製發汽車駕駛執照上甲○○之照片一張、偽
造之信用卡二張、簽帳單等十六張上乙○○之署押、新台幣貳萬柒仟元，台中市警察
局第一分局民權派出所偵訊（調查）筆錄、偽造信用卡、變造之駕照、簽帳單上、現
場臨檢表、法定障礙事由經過時間統計表、逮捕通知、逕行拘提、逮捕案公務電話紀
錄表、口卡片指認表、台灣台中地方法院檢察署訊問筆錄內「傅世華」之簽名及指印
，均沒收。
    事      實
一、甲○○前曾犯竊盜罪，於民國（下同）八十四年八月一日，經臺灣高雄地方法院
    以八十四年度訴字第一三五五號判處有期徒刑八月確定，於八十五年十月十九日
    縮短刑期而執行完畢。仍不知悔改，復於八十九年八月下旬某日，在高雄市○○
    路咖啡店內與綽號「阿哲」之不詳姓名年籍成年男子基於共同犯意之聯絡，由甲○○提供自己之照片，由「阿哲」在乙○○於八十九年七月中旬在台北縣瑞芳鎮
    ○○路所遺失之普通小型車駕照上變造貼上甲○○之照片，而變造上開特種文書
    ，足以生損害於乙○○及道路交通管理之正確性，而甲○○明知該駕照係來路不
    明之贓物，仍於八十九年八月廿五日中午，在台中市連同偽造之信用卡二張予以
    收受，並基於概括之犯意聯絡，於八十九年八月廿五日十三時十六分起，至同日
    十四時五十六分止，意圖為自己及綽號「阿哲」不法之所有，連續六次持變造之
    乙○○之自用小客車駕駛執照，及偽造之台新銀行信用卡、華信銀行信用卡二張
    ，於如附表所示之時間、地點、被害人，分別在台中市○○路四七六號南洋科技
    公司、台中市○○路四七四號龍軒書局（二次）、台中市○○路五０八號二樓二
    ０七室瑞爾鼎電腦公司、台中市○○路五０八號華彩軟體公司、及同址Ｂ０二室
    亞聞多媒體有限公司，以信用卡刷卡簽帳購物之方式詐購電腦用品各新台幣（下
    同）三千餘元至二萬六千餘元不等，並分別在簽帳單上偽造簽署「乙○○」字樣
    ，盜刷詐購得逞後將所得電腦用品交予綽號「阿哲」之年籍不詳男子，「阿哲」
    則給甲○○二次共二萬七千元為酬勞。嗣於八十九年八月廿五日十四時五十六分
    最後一次向亞聞多媒體有限公司詐購物品時，為該公司職員戊○○發覺有異而報
    警當場查獲，並扣得變造之自用小客車駕駛執照一張、偽造之信用卡二張、簽帳
    單統一發票等十六張、犯罪所得二萬七千元。又甲○○為警查獲後，為逃避刑責
    ，另行起意，竟冒用「丙○○」之名應訊，並分別基於接續犯意，先後於(1)八十
    九年八月廿五日十五時十五分，在台中市警察局第一分局民權派出所現場臨檢表
    之行為人備考欄、帶案保管物品所有人姓名欄、在場人欄，及扣案之偽造信用卡
    、變造之駕照、簽帳單統一發票上、(2)八十九年八月廿五日廿三時三十分在台中
    市警察局第一分局電話紀錄表、逮捕通知、口卡片指認表，八十九年八月廿六日
    一時五分在法定障礙事由經過時間統計表、台中市警察局第一分局民權派出所之
    警訊筆錄上、(3)八十九年八月廿六日十二時一分，在本署檢察官初訊筆錄上，偽
    造「丙○○」名義之署押，足以生損害於丙○○及偵查機關對犯罪偵查之正確性
    。甲○○雖於八十五年十二月十六日入伍服役，惟其於八十七年間於軍中逃亡而
    停役，喪失軍人身分，上開詐購物品犯行，旋即於八十九年八月廿五日發覺，另
    經台灣台中地方法院檢察署檢察官於偵查中發現甲○○上開冒名應訊及偽造署押
    情事而查獲。
二、案經台灣台中地方法院檢察署檢察官自動檢舉偵辦。
        證  據  並  所  犯  法  條
一、本件被告甲○○，雖於八十五年十二月十六日入伍服役，惟其二次自軍中逃亡，
    分別被判刑，第二次於八十七年間於軍中逃亡，被判處有期徒刑一年，經通緝而
  在國防部台南監獄服刑而停役，已喪失軍人身分，上開犯行之行為時、發覺時均
    在喪失軍人身分後，本院自有審判權，合先敘明。
二、本件訊之被告甲○○對於右揭犯罪事實均坦承不諱，核與證人戊○○、台新銀行
    法務組長己○○、匯通銀行信用卡經辦職員丁○○、被冒名之乙○○、丙○○本
    人於審理時到庭結證，所證述相符，復有扣案之變造自用小客車駕駛執照一張、
    偽造之信用卡二張、被告署押之簽帳單統一發票等十六張、犯罪所得二萬七千元
    扣案可証，本件將相關指紋，送請內政部警政署刑事警察局鑑驗，並有內政部警
    政署刑事警察局九十年五月十六日（90）刑紋字第六五六一一號函送之第七七七
    號鑑驗書、現場臨檢表、偽造信用卡之照片、變造之駕照、簽帳單統一發票、電
    話紀錄表、逮捕通知、口卡片指認表、法定障礙事由經過時間統計表、警訊筆錄
    、偵訊筆錄等附卷可稽。是被告罪行皆堪予認定。
二、核被告所為收受乙○○之駕照、及偽造之信用卡二張部分之行為，係犯刑法第三
    百四十九條第一項之收受贓物罪，其一行為犯二種收受贓物罪，為想像競合犯應
    從一重處斷。另變造及行使變造之駕照係犯刑法第二百十六條、第二百十二條之
    行使變造特種文書罪，其與綽號「阿哲」彼此間有犯意聯絡及行為分擔之關係，
    均為共同正犯。按信用卡係以電子、磁性等無法以人之知覺直接認識之方式所製
    成之紀錄，而供電腦處理之用，信用卡持卡人與發卡銀行簽訂信用卡使用契約，
    經發卡銀行審核持卡人身分、資力後，依照契約關係所發給，持卡人取得信用卡
    後，可至特約商店簽帳消費，由發卡銀行先行墊付消費款項，再由信用卡持有人
    依約清償。在習慣上，信用卡係用以表彰持卡人經濟、消費能力之證明，應依刑
    法第二百二十條第二項之規定，論以同法第二百十條之私文書（最高法院八十八
    年度臺上字五七一０號判決亦採此見解）。本件起訴行使偽造信用卡部分係犯刑
    法第二百十六條、第二百二十條、第二百十條之行使偽造以文書論之準私文書罪
    。以偽造信用卡刷卡購物係犯刑法第三百三十九條第一項及第三項之詐欺取財及
    詐欺取財未遂罪，其連續詐欺取財中有既遂有未遂，應論以詐欺取財既遂罪。偽
    造及行使偽造之簽帳單係犯刑法第二百十六條、第二百十條之行使偽造私文書之
    罪。偽造「丙○○」之簽名係犯刑法第二百十七條之偽造署押罪。被告在上開簽
    帳單上冒用「乙○○」名義簽名部份，係偽造私文書之部份行為，而偽造私文書
    之低度行為應為行使該文書之高度行為所吸收，均不另論罪。其先後所犯六次行
    使變造特種文書、行使偽造準私文書、行使偽造私文書及詐欺取財之犯行，時間
    緊接，犯罪構成要件相同，顯係基於概括犯意而為之，均為連續犯，依法加重其
    刑。被告先後多次冒用「丙○○」名義在上開文件上簽名，偽造「丙○○」署押
    行為，係利用同一機會，在同一時地就同一犯罪構成事實，本單一犯意接續進行
    ，以實現一犯罪構成要件之單一行為，為接續犯，以一罪論。被告所犯上開收受
    贓物、連續行使變造特種文書、連續行使偽造私文書、及連續詐欺取財罪間，有
    方法目的之牽連關係，依牽連犯之規定從一重之連續行使偽造私文書罪論處。又
    連續行使偽造私文書罪與偽造署押罪間，犯意各別，罪名互異，應予分論併罰。
    被告甲○○前曾犯竊盜罪，於八十四年八月一日，經臺灣高雄地方法院以八十四
    年度訴字第一三五五號判處有期徒刑八月確定，於八十五年十月廿五日執行完畢
    ，有台灣台中地方法院檢察署刑案資料查註紀錄表及台灣高等法院被告全國前案
    紀錄表各一紙附卷可按，其於五年內再犯本件有期徒刑以上之罪，為累犯，應依
    法加重其刑，依刑法第四十七條之規定遞加重其刑。爰審酌被告犯罪之動機、手
    段、所生危害及坦承犯行之犯後態度等一切情狀，分別量處如主文所示之刑，並
    定其應執行之刑，以示懲儆。台中市警察局第四分局扣案之二萬七千元係被告所
    有，屬因犯罪所得之物，依刑法第三十八條第一項第三款、第三項規定沒收之，
    扣案之變造乙○○交通部製發汽車駕駛執照上甲○○之照片一張、偽造之信用卡
    二張為被告所有供犯罪所用之物，依刑法第三十八條第一項第二款、第三項規定
    宣告沒收，扣案之簽帳單統一發票等十六張上乙○○之署押、台中市警察局第一
    分局民權派出所偵訊（調查）筆錄、偽造信用卡、變造之駕照、簽帳單上、現場
    臨檢表、法定障礙事由經過時間統計表、逮捕通知、逕行拘提、逮捕案公務電話
    紀錄表、口卡片指認表、台灣台中地方法院檢察署訊問筆錄內偽造之「乙○○」
    、「丙○○」署押，依刑法二百十九條規定宣告沒收。又被告於行為後刑法第二
    百零一條之一第二項，已經增定其刑責為處五年以下有期徒刑，得併科三萬元以
    下罰金，被告行為後法律雖有變更，但比較變更前之法律，顯然對被告有利，自
    應適用最有利於被告之行為時之法律，併此敘明。
三、據上論斷，應依刑事訴訟法第二百九十九條第一項前段，刑法第二十八條、第五
    十六條、第二百十六條、第二百二十條第二項、第一項、第二百十條、第四十七
    條、第五十一條第五款、第二百十七條第一項第三百三十九條第一項、第三項
    、第二百十九條、第五十五條、第二條第一項但書、第三十八條第一項第二款、
    第三項，判決如主文。
中      華      民      國      九十      年      九      月     七    日
                              臺灣臺中地方法院刑事第七庭
                                      法  官  黃  松  竹
右正本證明與原本無異。
如不服本判決，應於判決送達後十日內向本院提出上訴狀，上訴於臺灣高等法院臺中
分院( 須附繕本 )。
                                      書記官
中      華      民      國      九十      年      九      月     七    日
附錄論罪科刑之法條：
刑法第二百十六條：行使第二百十條至第二百十五條之文書者，依偽造、變造文書或
登載不實事項或使登載不實事項之規定處斷。
刑法第二百二十條：
在紙上或物品上之文字、符號、圖畫、照像，依習慣或特約，足以為表示其用意之證
明者，關於本章及本章以外各罪，以文書論。
錄音、錄影或電磁紀錄，藉機器或電腦之處理所顯示之聲音、影像或符號，足以為表
示其用意之證明者，亦同。
稱電磁紀錄，指以電子、磁性或其他無法以人之知覺直接認識之方式所製成之紀錄，
而供電腦處理之用者。
刑法第二百十條：偽造、變造私文書，足以生損害於公眾或他人者，處五年以下有期
徒刑。
刑法第二百十七條第一項：偽造、印章、印文或署押，足以生損害於公眾或他人者，
處三年以下有期徒刑。
刑法第三百三十九條：
意圖為自己或第三人不法之所有，以詐術使人將本人或第三人之物交付者，處五年以
下有期徒刑、拘役或科或併科一千元以下罰金。
以前項方法得財產上不法之利益或使第三人得之者，亦同。
前二項之未遂犯罰之。


司法院資訊處製作；財團法人民間司法改革基金會備份。
